【裁判字號】    98,婚,221
【裁判日期】    980806
【裁判案由】    離婚
【裁判全文】
臺灣臺南地方法院民事判決               98年度婚字第221號
原      告  甲○○
被      告  乙○
                        34號.
上列當事人間請求離婚事件，經本院於民國98年7月23日言詞辯
論終結，判決如下：
    主      文
准原告與被告離婚。
訴訟費用新臺幣參仟元由被告負擔。
    事實及理由
一、本件被告未於言詞辯論期日到場，核無民事訴訟法第386條
    所列各款情形，爰依原告之聲請，由其一造辯論而為判決。
二、本件原告起訴主張：
  (一)原告甲○○（男，民國○○年○月○日生，身分證統一編號：Ｚ0
    00000000號）與被告乙○（女，72年7月23日生，中國福建
    省人）於95年2月27日在中國福建省福州市公證結婚，95年7
    月28日在我國戶政機關辦理結婚登記，目前兩造婚姻關係存
    續中，未生育子女。
  (二)被告在95年7月19日來臺灣與原告團聚，並與原告定居於原
    告戶籍地「臺南縣東山鄉南勢村6鄰大洋58號」，惟被告於
    96年7月26日偷偷離家，原告於一個多月後始經由友人告知
    被告已返回中國大陸。96年9月間原告與被告取得連絡，被
    告稱要返回臺灣，原告因此為被告申請辦理入境臺灣手續，
    經核准後將相關文件寄至中國大陸給被告，惟被告並未入境
    ，此後原告即無法與被告連絡，被告音訊全無。至今年4月
    間原告接獲中國福建省閩侯縣人民法院2009侯民初字第453
    號民事判決書，始悉被告已在中國大陸訴請判決離婚獲准，
    惟原告並未接獲判決生效證明書。被告無故離家返回中國大
    陸，顯無正當理由拒絕與原告同居，被告又已在中國大陸法
    院訴請判決離婚獲准，被告係以惡意遺棄原告在繼續狀態中
    。又被告迄今毫無音訊，置原告死活於不顧，兩造分居至今
    已二年，夫妻間之情分已蕩然無存，兩造實有難以維持婚姻
    之重大事由，爰依民法第1052條第1項第5款、同條第2項之
    規定，提起本件訴訟等情。並聲明：准原告與被告離婚。
三、被告未於言詞辯論期日到場，亦未提出書狀作任何聲明或陳
    述。
四、得心證之理由：
  (一)按結婚或兩願離婚之方式及其他要件，依行為地之規定。判
    決離婚之事由，依臺灣地區之法律。夫妻之一方為臺灣地區
    人民，一方為大陸地區人民者，其結婚或離婚之效力，依臺
    灣地區之法律。臺灣地區與大陸地區人民關係條例第52條第
    1 項、第2項及第53條定有明文。次按夫妻之一方以惡意遺
    棄他方在繼續狀態中者，他方得向法院請求離婚，民法第10
    52條第1項第5款亦定有明文。又按民法第1052條第1項第5款
    所謂以惡意遺棄他方，不僅須有違背同居義務之客觀事實，
    並須有拒絕同居之主觀情事，始為相當（參照最高法院85年
    度臺上字第572號判決）。
  (二)經查，原告主張其為臺灣地區人民，被告為中國福建省人民
    ，兩造於95年2月27日在中國福建省福州市公證結婚，95年7
    月28日在我國戶政機關辦理結婚登記，目前兩造婚姻關係存
    續中，未生育子女之事實，業據原告提出戶籍謄本、中國大
    陸地區居民戶口名簿、結婚證、結婚公證書、財團法人海峽
    交流基金會證明、戶口名簿、被告旅行證為證，並經本院向
    臺南縣東山鄉戶政事務所調閱兩造結婚登記相關資料，有臺
    南縣東山鄉戶政事務所98年3月19日南縣東戶字第098000046
    0號函及所附結婚登記申請書、公證書、結婚公證書、財團
    法人海峽交流基金會證明書等在卷足稽，核屬相符，堪信原
    告主張上開事實為真正。因之，依上開規定，兩造間判決離
    婚之事由，應依臺灣地區之法律。
  (三)次查，原告主張被告在95年7月19日來臺灣與原告團聚，並
    與原告定居於原告戶籍地「臺南縣東山鄉南勢村6鄰大洋58
    號」，惟被告於96年7月26日偷偷離家，原告於一個多月後
    始經由友人告知被告已返回中國大陸。96年9月間原告與被
    告取得連絡，被告稱要返回臺灣，原告因此為被告申請辦理
    入境臺灣手續，經核准後將相關文件寄至中國大陸給被告，
    惟被告並未入境，此後原告即無法與被告連絡，被告音訊全
    無。至今年4月間原告接獲中國福建省閩侯縣人民法院2009
    侯民初字第453號民事判決書，始悉被告已在中國大陸訴請
    判決離婚獲准，惟原告並未接獲判決生效證明書等情，業據
    原告提出中國福建省閩侯縣人民法院2009侯民初字第453號
    民事判決書為憑，並舉證人即原告父親張展維到庭證稱：「
    被告回去大陸的日期我不記得，但是當時的情形是當天早上
    我將我一個小孫女交代被告，要被告照顧小孩，被告帶小女
    孩去買菜，買菜回來後，被告把小孩帶去給我大嫂照顧，並
    說她要整理房間，後來我與原告去山坡地工作回來，我們就
    沒有看到被告了，被告的包包、個人衣服、鞋子都有減少，
    原告的機車也找不到，隔了兩、三天，我們鄰居告訴我們說
    最好到客運車站旁邊的消防局空地找看看，我們去找的時候
    ，真的在消防局旁邊的空地找到機車，被告是騎乘原告機車
    去做客運，偷偷離家出走。」「被告在大陸的同鄉還有二位
    嫁過來臺灣，除了被告以外，還有兩個，被告與其中一位一
    起回去大陸探親，但是只有被告回台，另一位就沒有回台，
    該位沒有回台的大陸配偶的先生跟原告說被告已經回去大陸
    了，到底何時我們才知道被告回去大陸的事情，詳細時間不
    能確定。」「原告有打電話去大陸給被告，但是電話不通，
    無法聯絡上被告，我不知道原告有無寫信聯絡被告。」「（
    問：96年9月份原告是否有幫被告申請入境，而被告沒有入
    境？）我知道這件事情，當時是我與原告去善化鎮幫被告申
    請入境，仲介結婚的介紹人有幫我們聯絡被告，被告就說要
    再回台，所以我們才去幫被告申請入境，後來有核准，我們
    有把核准文件寄去大陸給被告，但是被告還是沒有回來臺灣
    。」「我不知道被告不回台的原因，我們也無法與被告聯絡
    上詢問原因，兩造之間也沒有吵架爭執，我是聽別人跟我說
    當時與被告一起來臺灣的同鄉，其中一位沒有回大陸，該位
    大陸籍配偶跟我說他們三個人來台是要來賺錢的，但是我們
    家是作自己的事業，所以無法讓被告賺錢，被告都是做家事
    、家裡工作比較多，所以被告沒有賺錢寄回大陸，但是我們
    都有給被告零用錢，沒有回大陸的那位同鄉，她是因為跟著
    其先生一起工作，有賺錢，所以沒有回去大陸。被告沒有表
    示說他不要再回來臺灣與原告同居，但是我們也無法與之聯
    絡。被告在大陸有起訴離婚，被告有把大陸離婚判決書寄過
    來給原告，但是有無生效證明，還要回去看，被告在大陸已
    經起訴離婚，不可能再過來臺灣。」等語（見本院98年7月2
    3日言詞辯論筆錄），核與原告主張之事實相符。再經本院
    向內政部入出國及移民署函查結果，被告未管制入境，其於
    96年9月團聚案業經獲准，但未入境，有內政部入出國及移
    民署98年3月31日移署出停泰字第0980049459號函及其所附
    相關資料在卷可參，堪信原告上開主張為真正。
  (四)查被告來台團聚期間既於96年7月26日離家出走，拒不與原
    告同居，原告於96年9月間為被告申請入境獲准，將相關文
    件寄至中國大陸給被告，被告仍拒絕返回臺灣與原告同居，
    被告並於今年4月間在中國大陸起訴請求判決離婚獲准，堪
    認被告在客觀上有違背同居義務之事實，亦有拒絕與原告同
    居之主觀情事，揆諸前開說明，被告顯係以惡意遺棄原告在
    繼續狀態中。
五、從而，原告以被告惡意遺棄原告在繼續狀態中為由，依民法
    第1052條第1項第5款規定，訴請判決離婚，依法並無不合，
    應予准許。
六、又按原告本於民法第1052條所列各項中之數項離婚事由提起
    離婚之訴，係合併提起數宗形成之訴，可致同一之法律效果
    ，此種起訴之形態，學者謂之為重疊的訴之合併。其訴訟標
    的雖有數項，而僅有單一之聲明，法院應就原告所主張之數
    項訴訟標的逐一審理，如認定其中一項訴訟標的為有理由，
    固可即為原告勝訴之判決，惟必須認定原告所主張之各項訴
    訟標的均無理由時，始得為其敗訴之判決（參照最高法院86
    年度臺上字第997號判決）。經查，本件原告主張依民法第
    1052條第1項第5款及同條第2項之離婚事由訴請離婚，僅有
    單一之聲明，但訴訟標的則有數項，為重疊的訴之合併，本
    院既認原告依民法第1052條第1項第5款之規定請求離婚為有
    理由，有如上述，則就其餘事由即無再予審酌之必要，爰不
    予逐一論述，併予敘明。
七、本件訴訟費用應由敗訴之被告負擔。經查，原告支出第一審
    訴訟費用（裁判費）新臺幣3,000元，應由被告負擔，爰確
    定如主文第二項所示。
八、據上論結，本件原告之訴為有理由，依民事訴訟法第385條
    第1項前段、第78條、第87條第1項，判決如主文。
中    華    民    國    98    年    8     月    6     日
                  家事法庭    法  官  鄭  彩  鳳
上正本係照原本作成。
如對本判決上訴，須於收受判決正本送達後20日內向本院提出上
訴狀，並繳納上訴費及附具繕本。
中    華    民    國    98    年    8     月    6     日
                              書記官  黃  心  怡


司法院資訊處製作；財團法人民間司法改革基金會備份。
